【裁判字號】    91,易,124
【裁判日期】    920225
【裁判案由】    違反動產擔保交易法
【裁判全文】
臺灣臺南地方法院刑事判決                          九十一年度易字第一二四號
    公  訴  人  臺灣台南地方法院檢察署檢察官
    被      告  甲○○
右列被告因違反動產擔保交易法案件，經檢察官提起公訴（九十年度營偵字第一六０
一號），本院判決如左：
    主  文
甲○○動產擔保交易之債務人，意圖不法之利益，將標的物遷移，致生損害於債權人
，處有期徒刑肆月，如易科罰金，以參佰元折算壹日。
    事      實
一、甲○○於民國九十年一月三日，以動產擔保交易法所示之附條件買賣方式，向丙
    ○○○股份有限公司（以下簡稱匯豐公司）購買車牌號碼Ｎ二─七五０五號自用
    小客車一輛，係動產擔保交易之債務人。雙方約定價金為新台幣（下同）三十九
    萬零九百六十元，除頭期款十四萬元外，分三十六期給付，每月一期，應於每月
    三日付款一萬零八百六十元，約定標的物存放地點為甲○○位於台南縣新營市○
    ○路一三九巷九二號住處，並約定在價金未付清之前，標的物所有權仍屬於出賣
    人所有，不得任意遷移。惟甲○○自九十年六月三日起，即未續付款，且意圖不
    法利益，將前開汽車遷出前開約定存放地點，使為動產擔保交易標的物之前開汽
    車遷移不知去向，致出賣人匯豐公司追索無著因而受有損害。
二、案經匯豐公司訴由台灣台南地方法院檢察署檢察官偵查起訴。
    理  由
一、訊據被告甲○○於本院審理時，固坦承曾於前揭時地與告訴人匯豐公司簽訂附條
    件買賣契約書，而前開車輛已移離雙方約定地點，不知車輛下落；且於九十年六
    月三日起，並未給付前開車輛價金等情，惟矢口否認涉有違反動產擔保交易法犯
    行，辯稱：前開車輛並非伊所購買，實際買主係伊陳姓友人，伊僅係出具名義代
    為購買，並非該車輛實際使用人，其陳姓友人曾答應將自行負擔車款云云。經查
    ：(1)被告於前揭時地向告訴人購得前開車輛後，並未依約付款，且該車業已遷移
    離開約定存放地點，而不知去向等情，業據告訴人匯豐公司之職員乙○○於偵審
    中到庭指訴歷歷，核與被告於偵審中供述相符，並有附條件件買賣契約書、動產
    擔保交易附條件買賣設定各一紙（均影本）在卷可稽，告訴人之指訴與事實相符
    ，堪以採信。(2)被告於偵審中均坦承與告訴人簽訂附條件買賣契約書等契約書，
    並有附條件買賣契約書及動產擔保交易附條件買賣設定各件在卷在卷可稽，被告
    此部分供述與事實相符，堪以採信。是被告既同意簽約擔任本件買賣契約之債務
    人，即應負擔契約及法定之相關責任，亦即依約繳納價款，並於未能依約繳納分
    期付款時，將車輛置放於約定存放地點以供告訴人即債權人取回。自不得以車子
    係供他人使用而推諉其本於債務人應負之刑事及民事責任。被告於偵審中雖均辯
    稱：前開車輛係其陳姓友人欲購之車輛，購車後，亦係供其陳姓友人使用，其並
    未使用該車輛云云。惟被告係本件契約之債務人，應自行負擔相關之法律責任已
    如前述，況被告於偵審中均供稱：陳姓友人因債信不佳，遭銀行查封財產無法置
    產，故以其名義購車等語（參見偵卷第二十五頁、本院九十一年五月二日訊問筆
    錄），另於本院調查時供稱：告訴人於交車時，係將車輛鑰匙交予伊供其檢查車
    輛後，伊始將車交予伊陳姓友人等語（參見本院九十一年七月二日訊問筆錄），
    是被告明知其陳姓友人經濟能力欠佳，無力購車，而需欲以其名義購車，是其當
    知其陳姓友人將無法依約繳納分期車款，其本需自行負擔分期付款。然其竟無意
    清償依約應繳納之分期付款，復將該車鑰匙交予其陳姓友人放任其將該車駛出未
    歸，致該車遷移不明，使債權人無從追償而受有損害，足見被告確有不法意圖。
    被告空言否認犯行，尚無可採。被告犯行明確，堪以認定，應依法論科。
二、核被告所為係犯動產擔保交易法第三十八條之罪。爰審酌被告之犯罪動機、所得
    、告訴人所受損害、犯罪後否認犯行、尚未償還車輛價款與告訴人達成和解之態
    度等一切情狀，量處如主文所示之刑，並諭知易科罰金之折算標準。
據上論斷，應依刑事訴訟法第二百九十九條第一項前段，動產擔保交易法第三十八條
，刑法第十一條前段、第四十一條第一項前段，罰金罰鍰提高標準條例第一條前段、
第二條，判決如主文。
本案經檢察官陳慧玲到庭執行職務
中      華      民      國    九十二    年      二      月    二十五    日
                                  臺灣臺南地方法院刑事第五庭
                                          法  官  卓穎毓
右正本證明與原本無異。
如不服本判決，應於判決送達後十日內，向本院提出上訴狀（應附繕本）。
                                          書記官  秦建華
中      華      民      國    九十二    年      二      月    二十五    日
附錄法條：
動產擔保交易法第三十八條


司法院資訊處製作；財團法人民間司法改革基金會備份。
